【裁判字號】    91,上易,3364
【裁判日期】    920114
【裁判案由】    竊盜
【裁判全文】
臺灣高等法院刑事判決                          九十一年度上易字第三三六四號
    上  訴  人  臺灣新竹地方法院檢察署檢察官
    被      告  乙○○  男  民.
右上訴人因被告竊盜案件，不服臺灣新竹地方法院九十一年度易字第三一五號，中華
民國九十一年十月二十一日第一審判決（起訴案號：臺灣新竹地方法院檢察署九十年
度偵字第五五六七號），提起上訴，本院判決如左：
    主    文
上訴駁回。
    理    由
一、公訴意旨略以：被告羅世傑及乙○○兄弟夥同另乙名不詳人士共三人，共同意圖
    為自己不法之所有，於九十年九月十八日下午，前往新竹市○○街北區區公所新
    建工程工地，竊取寶銓公司所有置於前開工地地下室內之華新麗華廠牌、單位二
    ００平方之電纜線約二千二百米（價值新台幣三十三萬六千六百元），得手後，
    載至新竹縣湖口鄉和興村九六號藏放，因認被告乙○○涉犯刑法第三百二十一條
    第一項第四款之竊盜罪嫌。
二、查公訴人認被告乙○○涉有前開竊盜罪嫌，無非係以二名外籍勞工PONPEK ITSAR
    AWUT及KHUENRAM  SOMJIT、證人葉傳發於偵查時之證述，以及寶銓公司之負責人
    甲○○之指訴為其主要論據。訊據被告乙○○則堅詞否認有何竊盜犯行，辯稱：
    當日羅世傑雖打電話要伊去工地幫忙搬東西，我想他做水電要載工具，就過去看
    看，但伊到達時，因見地下室積水且黑黑的，伊就沒有進去，約過半小時後才看
    到羅世傑，車上並有電纜線，伊不認識那二位外籍勞工，並無結夥竊盜等語。
三、按犯罪事實，應依證據認定之，無證據不得推定其犯罪事實。又不能證明犯罪者
    ，應諭知無罪之判決，刑事訴訟法第一百五十四條、第三百零一條第一項分別定
    有明文。次按刑事訴訟法上所謂認定犯罪事實之證據，係指足以認定被告確有犯
    罪行為之積極證據而言，該項證據自須適合於被告犯罪事實之認定，始得採為斷
    罪資料。如未能發現相當證據，或證據不足以證明，自不能以推測或擬制之方法
    ，以為裁判之基礎。又刑事訴訟上證明之資料，無論其為直接或間接證據，均須
    達於通常一般之人均不致有所懷疑，而得確信其為真實之程度，始得據為有罪之
    認定，若其關於被告是否犯罪之證明未能達此程度，而有合理性懷疑之存在，致
    使無從形成有罪之確信，根據「罪證有疑，利於被告」之證據法則，即不得遽為
    不利被告之認定，此分別有最高法院二十九年上字第三一○五號、四十年臺上字
    第八六號、七十六年臺上字第四九八六號判例可資參照。
四、經查：
（一）被告羅世傑（已判決確定）於警訊時雖供稱有叫被告乙○○、證人葉傳發來幫
      忙，但經警進一步訊問該二人有無幫忙竊取電纜線時，即答稱「沒有幫忙」，
      並稱「是我請在工地的二名外勞幫忙我搬的」等語（見偵查卷第五頁背面），
      其後被告羅世傑於歷次偵訊、原審時，亦均為相同之陳述，依據羅世傑之供詞
      可知，其雖有叫被告乙○○、葉傳發（業經公訴人為不起訴處分）至現場，但
      該二人均未參與搬運行為，核與被告乙○○所述相符。
（二）證人林振堂於偵查時證稱：不確定另外二人是否為乙○○和葉傳發，因為地下
      室很暗，貨車開走時，我也只看到羅世傑一人而已（見偵查卷第三十八頁）；
      嗣於原審證稱：沒有看清楚另外二人之長相，當天也沒有看到乙○○，但我從
      地下一樓上來中庭打電話報警時，有兩個外勞過來跟我打招呼等語（見原審卷
      第三十三頁）。由證人林振堂所證可知，於案發當時，證人在現場看到者為被
      告羅世傑及二名外籍勞工，證人並未看見被告乙○○，更遑論是否有看到被告
      乙○○參與搬運之情事。
（三）另證人葉傳發於偵查時證稱：當天被告羅世傑打電話叫我去工地，我在地下室
      看到羅世傑和二個外勞（即PONPEK ITSARAWUT及KHU ENRAM SOMJIT）在整理車
      上的電纜線，貨車上已放了很多電纜線，我就上樓離去，在一樓有遇到乙○○
      等語（見偵查卷第三十九頁、第四十頁、第五十頁）。嗣於原審證稱：在地下
      室看到羅世傑在車上整理電纜線，旁邊站了二個外勞，我走上來後才看到乙○
      ○，並跟他聊了幾句等語（見原審卷第二十三頁），雖然對於二名外籍勞工究
      竟有無幫忙整理電線乙節，證人葉傳發於偵查及原審所述不一，已難遽信，惟
      依其證詞可確定者為證人葉傳發看到被告乙○○之地點在一樓，證人並未看見
      被告乙○○有在地下室參與搬運電纜線。是此，被告乙○○辯稱：伊去工地的
      時候，電纜線已經在車上而無參與搬運一事，顯屬有據。
（四）外籍勞工KHU ENRAM SOMJIT雖於偵查時證稱：當天是颱風天，只有我和PONPEK
       ITSARAWUT在工地，老闆叫我們去巡工地有無積水，到地下室的時候發現有三
      個人和一部貨車在搬電纜線，我有問羅世傑，他說因為怕電纜線泡水，所以要
      移到別的地方，那三個人我只記得羅世傑，我沒有幫羅世傑幫電纜線等語；另
      PONPEK ITSARAWUT於偵查時雖亦稱沒有幫忙搬電纜線，乙○○有在地下室搬電
      纜線，當時葉傳發有走到地下室又走上來，沒有幫忙搬電纜線等語（見偵查卷
      第四十九頁、第五十頁）。由上開證詞可知，二名外籍勞工於當日確有至地下
      室，且有在地下室看到被告羅世傑與證人葉傳發，所述恰與證人葉傳發上述在
      地下室看到被告羅世傑與二名外籍勞工之情形相符。對照證人林振堂上開證述
      稱沒有在地下室看到乙○○等語，足見當日有至地下室者應為被告羅世傑、證
      人林振堂、葉傳發及 PONPEK ITSARAWUT及KHU EN RAM SOMJIT等人，故林振堂
      於地下室所見之另二人應係外勞 ONPEK ITSARAWUT及KHU EN RAM SOMJIT 等二
      人。
（五）再者，雖然該二名外籍勞工均否認有參與搬運電纜線，甚至PONPEK ITSARAWUT
      或縱指稱被告乙○○有搬運電纜線，然依當時係颱風天，又在地下室漆黑視線
      不良，且將鐵門拉下，視線當屬更差，再加上外勞對本國人之面孔辯識，是否
      常屬相似，亦非無疑，此外勞PONPEK ITSARAWUT之供述於其主客觀情形下，依
      社會一般常理判斷，不無誤認之虞，益以地下室漆黑，視線及辨識力當有差異
      ，是此遽難僅憑該外勞片面之供述，而率作為被告科刑之依據。
（六）又被告乙○○雖經原審囑託法務部調查局對其進行測謊，結果固呈情緒波動，
      研判有說謊（見卷附法務部調查局測謊報告書），惟認被告乙○○未涉本件竊
      盜之理由，已如前述，且測謊結果本不能拘束法院，自不能僅憑該測謊結果而
      為被告不利之認定，併予敘明。
五、綜上所述，尚無確切證據足證被告確有結夥竊盜犯行，自屬不能證明被告犯罪，
    原審為被告無罪之諭知，經核並無不合，公訴人上訴仍執前詞指摘原判決不當，
    為無理由，應予駁回。
據上論斷，應依刑事訴訟法第三百六十八條，判決如主文。
本案經檢察官劉斐玲到庭執行職務。
中      華      民      國     九十二     年    一    月      十四      日
                            臺灣高等法院刑事第十五庭
                                審判長法  官  房  阿  生
                                      法  官  雷  元  結
                                      法  官  蔡  光  治
右正本證明與原本無異。
不得上訴。
                                    書記官  王  才  生
中      華      民      國     九十二   年       一     月    十五      日


司法院資訊處製作；財團法人民間司法改革基金會備份。
